臺灣高等法院臺中分院刑事判決　　　 96年度交上易字第901號
上　訴　人　臺灣臺中地方法院檢察署檢察官
被　　　告　甲○○
上列上訴人因被告過失傷害案件，不服臺灣臺中地方法院96年度
交易字第123號中華民國96年3月30日第一審判決（起訴案號：臺
灣臺中地方法院檢察署96年度偵字第1733號），提起上訴，本院
判決如下：
    主  文
原判決撤銷。
甲○○從事業務之人，因業務上之過失而致人於死，處有期徒刑
壹年，減為有期徒刑陸月，如易科罰金，以新臺幣壹仟元折算壹
日。
    事  實
一、甲○○受僱於張青，平日以駕駛小貨車及機車運送蔬菜維生
    ，係從事業務之人，其未考領有小型車駕駛執照，竟於民國
    九十五年十二月十五日凌晨三時許，駕駛車牌號碼五Ｊ－八
    七六六號之自用小貨車前往市場，沿速限五十公里之臺中縣
    大里市○○○路由南往北方向行駛，於同日凌晨三時十分許
    ，行經臺中縣大里市○○○路與東門路口時，本應注意行車
    速度應依標誌之規定，不得超速行駛，以及應注意車輛行至
    交岔路口，因隨時有人車不當穿越該交岔路口，此時即應提
    高警覺，注意前方人車狀況，並隨時採取必要之安全措施，
    以避免危險之發生，而依其智識、能力及依當時天候雨天、
    夜間有照明、道路為四岔路、路面潮濕無缺陷、亦無障礙物
    、視距良好，並無不能注意之情事，竟以時速約六十公里之
    速度超速行駛，並疏於注意前方人車動態，輕率通過該交岔
    路口；適有黃姿瑄騎乘車牌號碼ＲＩＹ－六六八號輕型機車
    ，沿臺中縣大里市○○路由西往東方向行駛，於行至上開交
    岔路口時，甲○○因車速過快，且未注意路口人車動態，以
    致於未發現黃姿瑄所騎乘之車牌號碼ＲＩＹ－六六八號輕型
    機車，其所駕駛之自用小貨車右側車頭因而撞及黃姿瑄所騎
    乘機車之右側車身，導致黃姿瑄人車倒地受有顱內出血、口
    部四周有挫裂傷並有顏面骨折、頸部挫擦傷、胸部挫傷併有
    多處肋骨骨折、右側腹部擦挫傷、右側髂骨區挫裂傷、左側
    臀部挫傷、右手肘挫裂傷、左前臂挫裂傷及擦傷、左手指擦
    傷、大腿下方擦傷、右膝部皮下出血傷、右大腿挫裂傷、左
    大腿及左膝部擦傷、左小腿挫傷、左腳踝皮下出血傷等傷害
    ，經送澄清醫院急救後，於九十五年十二月十五日四時十二
    分許，因傷重不治死亡。甲○○於肇事後犯罪未被偵查機關
    發覺前，即向前來處理車禍事宜之警員自首而接受裁判。
二、案經臺中市警察局第三分局報告臺灣臺中地方法院檢察署檢
    察官相驗後自動檢舉偵查起訴。
    理  由
一、訊據被告甲○○對於前開肇事事實坦承不諱，並有道路交通
    事故調查報告表、交通事故現場圖各一份、現場照片四幀在
    卷可稽。而被害人黃姿瑄確因本件車禍受有顱內出血、口部
    四周有挫裂傷並有顏面骨折、頸部挫擦傷、胸部挫傷併有多
    處肋骨骨折、右側腹部擦挫傷、右側髂骨區挫裂傷、左側臀
    部挫傷、右手肘挫裂傷、左前臂挫裂傷及擦傷、左手指擦傷
    、大腿下方擦傷、右膝部皮下出血傷、右大腿挫裂傷、左大
    腿及左膝部擦傷、左小腿挫傷、左腳踝皮下出血傷等傷害而
    死亡，業經檢察官督同法醫師相驗屬實，並製有勘驗筆錄、
    相驗屍體證明書、驗斷書在卷可稽，且有澄清醫院急診死亡
    病患病歷摘要一紙附卷可參，是本件被害人之死亡結果，確
    係因被告之行為所致，已無疑義。
二、按行車速度，應依標誌之規定；汽車行駛時，駕駛人應注意
    車前狀況，並隨時採取必要之安全措施，道路交通安全規則
    第九十三條第一項及第九十四條第三項分別定有明文，本件
    被告駕駛上開自小貨車以時速六十公里之時速行駛於速限五
    十公里之上開道路，是其有超速行駛，應無疑義，又被告於
    凌晨駕車行經該交岔路口之肇事地點時，應提高警覺，注意
    交岔路口之人車動態及前方狀況，並隨時採取必要之安全措
    施（如預踩煞車、放慢車速、鳴喇叭示警... 等），其竟輕
    率以六十公里之車速，貿然通行，直至其所駕駛之上開自小
    貨車與被害人黃姿瑄所騎乘之上開機車發生碰撞後才發覺對
    方，顯有違上述道路交通安全規則而未盡其注意義務，應無
    疑義；復依當時之天氣為雨天、夜間有照明、路面潮濕無缺
    陷、亦無障礙物、視距良好，則被告若稍加注意，即可避免
    此一車禍事件之發生，因此被告當時在主客觀之情況之下，
    顯無不能注意之情形，乃竟疏於注意及此以致肇事致人死亡
    ，其有應注意能注意而不注意之過失責任至明。又被告之過
    失行為與被害人死亡間，具有相當因果關係，本件事證已明
    ，被告犯行堪以認定。
三、被告雖辯稱，其平日載運蔬菜，均以機車為之，當日係駕駛
    上開小貨車回員林探親母親，於返回市場準備工作途中發生
    事故，應不構成業務過失致死等語；然按汽車駕駛人之駕駛
    工作，乃隨時可致他人身體生命於危險之行為，並係具有將
    該行為繼續，反覆行使之地位之人。因此應有經常注意俾免
    他人於危險之特別注意義務。本件被告於檢察官九十五年十
    二月十五日訊問時供稱：伊平日以賣菜為業，案發當日凌晨
    ，伊開車到菜市場載菜途中發生車禍等語；另於本院行準備
    程序時供稱：伊受僱於張青，載送青菜給客戶，自張青之配
    偶中風之後，兩年多來，伊開始駕駛肇事貨車等語。依上開
    供述內容，被告所駕駛之小貨車，係以之為載送蔬菜所用，
    其本人並以載運蔬菜為業，故其駕駛該車本屬其社會活動之
    一，在社會上有其特殊之屬性（地位），其本於此項屬性（
    地位）而駕車，自屬基於社會生活上之地位而反覆執行事務
    ，因之，在此地位之駕車，不問其目的為何，均應認其係業
    務之範圍（最高法院75年台上字第1685號判例參照），是被
    告此部分之辯解尚難採信。
四、核被告所為，係犯刑法第二百七十六條第二項之業務過失致
    人於死罪。又被告並未考有小型車駕駛執照，已據其供明在
    卷，其竟無照駕車因而致人死亡，依道路交通管理處條例第
    八十六條第一項規定，應加重其刑。公訴人認係犯刑法第二
    百七十一條第一項之過失致人於死罪，尚有未洽，應予變更
    。被告肇事後於未被偵查機關發覺前，即自行向前來處理車
    禍事宜之警員自首及接受裁判等情，此有臺中市○○○道路
    交通事故肇事人自首情形紀錄表一紙在卷可參，應依刑法第
    六十二條前段之規定，減輕其刑。其同時有刑之加重（無照
    駕車）、減輕（自首）事由時，應先加後減之。
五、原審認被告犯罪事實明確，予以論罪科刑固非無見；惟原判
    決未認定被告成立業務過失致死罪及未及為「中華民國九十
    六年罪犯減刑條例」之適用，均有未洽，檢察官上訴為有理
    由，應撤銷改判，查被告無照駕駛、超速及未注意車前狀況
    等多重因素為本件車禍之肇事原因，過失責任非輕，爰審酌
    上情，被告於案發後能坦承犯行，且已先賠償被害人家屬五
    十萬元，雖未能與被害人家屬達成和解，惟此涉及被告之經
    濟能力之負擔，未可遽為其不利之認定等一切情狀，量處如
    主文第二項所示之宣告刑，並依上開條例第二條第一項第三
    款規定，依法減其宣告刑之二分之一，並就減得之刑諭知易
    科罰金之折算標準。
六、據上論斷，應依刑事訴訟法第三百六十九條第一項前段、第
    三百六十四條、第二百九十九條第一前段、第三百條，刑法
    第二百七十六條第二項、第六十二條前段、第四十一條第一
    項，道路交通管理處罰條例第八十六條第一項，中華民國九
    十六年罪犯減刑條例第二條第一項第三款、第八條第一項、
    第九條，判決如主文。
本案經檢察官乙○○到庭執行職務。
中　　華　　民　　國　　96　　年　　9　　月　　5 　　日
            刑事第四庭    審判長法　官  洪  耀  宗
                                法　官  江  德  千
                                法　官  劉  登  俊
上列正本證明與原本無異。
如不服本判決應於收受送達後十日內向本院提出上訴書狀，其未
敘述上訴之理由者並得於提起上訴後十日內向本院補提理由書（
均須按他造當事人之人數附繕本）。
                                書記官  粘  銘  環
中　　華　　民　　國　　96　　年　　9 　　月　　6 　　日
